【裁判字號】    92,豐簡上,277
【裁判日期】    921031
【裁判案由】    贓物
【裁判全文】
臺灣臺中地方法院刑事判決                      九十二年度豐簡上字第二七七號
    上  訴  人
    即  被  告  丁○○
右上訴人因贓物案件，不服本院豐原簡易庭九十二年度豐簡字第一四七號中華民國九
十二年三月二十七日第一審簡易判決（聲請案號：臺灣臺中地方法院檢察署九十一年
度偵字第二二六○八號、九十一年度偵字第二二二四九號），提起上訴，本院判決如
左：
    主  文
上訴駁回。
丁○○緩刑貳年。
    事  實
一、丁○○係臺中縣潭子鄉○○路二一０號鑫流通訊行負責人，經營行動電話及配件
    買賣，應知悉從事二手行動電話買賣時，須對行動電話之來源為徵信查核之程序
    ，以防來源不明之行動電話在市面流通，竟基於收受贓物之未必故意及概括犯意
    ，得預見姓名年籍不詳之兩名成年男子，先後於九十一年七月十九日及同年七月
    下旬，分別取來該店之Ｍ０Ｔ０Ｒ０Ｌ廠Ｖ八０八八型號、序號為000000
    000000000號之行動電話（甲○○所有，於九十一年七月十八日十六時
    許，在臺中市市立體育館內籃球場內失竊，下簡稱ＭＯＴＯＲＯＬＡ行動電話）
    、及Ｎ０ＫＩＡ廠八二五０型號、序號為000000000000000號之
    行動電話（張淯淂所有，於九十一年七月下旬，在臺中市至善國中內失竊，下簡
    稱ＮＯＫＩＡ行動電話），均係來路不明之贓物，竟先後答應該兩名男子所求，
    且未留存該二名男子任何身分資料，即分別將店裡之中古行動電話與該ＭＯＴＯ
    ＲＯＬＡ行動電話、ＮＯＫＩＡ行動電話互換，而收受上開行動電話，嗣於同年
    月下旬，丁○○復先以四千五百元代價，將上開Ｍ０Ｔ０Ｒ０Ｌ行動電話出售予
    不知情之林欣怡，另以四千元代價，將上開Ｎ０ＫＩＡ行動電話出售予不知情之
    丙○○，任令上揭屬贓物之行動電話藉其經營之鑫流通訊行流通於市面。嗣因警
    接獲報案後，調閱上開兩支手機通聯紀錄，始循線查悉上情。
二、案經臺中市警察局第四分局、第六分局報告臺灣臺中地方法院檢察署檢察官偵查
    起訴。
    理  由
一、訊據被告丁○○固坦承伊將店內之中古行動電話與二名不詳姓名成年男子分別持
    往該店內之ＭＯＴＯＲＯＬＡ、ＮＯＫＩＡ行動電話互換，並將上開行動電話轉
    賣予不知情之林欣怡、丙○○，惟矢口否認有收受贓物之犯行，辯稱：伊於九十
    一年五、六月間始經營中古手機之買賣，時間不長，實不知須核對客戶身分資料
    並登錄物品名目，且係以相當之價格互換，並無明知為贓物而予收受之犯行云云
    ，惟查：
（一）案外人甲○○所有之ＭＯＴＯＲＯＬＡ行動電話係於九十一年七月十八日十六
      時許在臺中市市立體育館內籃球場失竊，旋於翌日由不詳姓名之成年男子持之
      往被告所經營之通訊行換得被告通訊行內二支價值共計三至四千元之中古行動
      電話，另案外人張淯得所有之ＮＯＫＩＡ行動電話則於九十一年七月下旬在臺
      中市至善國中失竊，復於同月下旬經另一不詳姓名成年男子持該支行動電話與
      被告互換得價值約三千至三千五百元之中古行動電話，嗣被告將該經交換所得
      之行動電話分別轉賣予不知情之林欣怡、丙○○等情，業經被害人甲○○、張
      淯得於警訊中指陳綦詳（見臺灣臺中地方法院檢察署九十一年度偵字第二二二
      四九號偵查卷第八至十頁、九十一年度偵字第二二六○八號第六至十頁），復
      經證人丙○○、林欣怡、黃建興證述屬實（見前開九十一年度偵字第二二六○
      八號偵查卷宗第十一、十二頁、），且有免用統一發票收據一紙、手機翻拍照
      片二張、電信警察隊任務編組受理各類案件紀錄表一紙、電話通聯紀錄三份、
      電信警察隊第二中隊贓物認領保管單二份（見臺灣臺中地方法院檢察署九十一
      年度偵字第二二六○八號偵查卷第十五至十八、二二頁、九十一年度偵字第二
      二二四九號偵查卷第十二至二四、二七、三十頁）在卷可稽，是認被告賣予證
      人林欣怡、丙○○之二支行動電話，確屬他人財產犯罪所得之物。
（二）被告雖否認對伊所收受之中古行動電話有贓物之認識，惟以：
  １、被告既自承於經營中古行動電話買賣業務前，已從事行動電話零件中盤批發之
      業務長達一年多之時間等語（見本院卷第三二頁），對於行動電話及相關配件
      之經營，必然熟稔且有相當之經驗，且被告亦坦承在此期間，曾聽聞同業間時
      有收到贓物之情事（見本院卷三三頁），自應避提供來源不明行動電話之銷贓
      管道。
  ２、復以，行動電話具有體積輕小、價值甚高之特性，因此行動電話失竊之情形時
      有所聞，被告本身具有行動電話相關業務之專業經驗，並實際經營中古行動電
      話之買賣，自應對於中古行動電話來源可能涉及不法等情有所預見。再者，相
      較於汽車、機車、拖車等交通工具，可利用行車執照、使用證等公文書判斷該
      汽、機車、拖車之所屬，藉以區別該汽、機車、拖車是否為來路不明之贓物而
      言，行動電話雖無此機制，然每支行動電話手機均有獨一無二序號，該序號於
      行動電話原始開機時，即會顯現於手機面板螢幕上，且會登載於行動電話電池
      置放之凹槽處，並無查詢之困難，依被告本身對於行動電話之了解及專業，應
      知藉由登記顧客基本資料及行動電話序號，當可確保行動電話來源之正當性，
      但據被告供承：因其覺得問顧客手機來源，對顧客不好意思等語（見本院卷【
      二】第三五頁），足徵被告既已由同業間消息之互通，知悉業界時有遇及贓物
      之問題，卻因恐對來店之顧客造成不便，而任令銷贓管道之暢行，是認被告對
      交換所得之前開二支中古行動電話係屬贓物一情，應有所預見，且依被告完全
      未留存顧客資料等情觀之，被告已容任贓物之收受，當認被告對於贓物之收受
      ，具有未必故意。
（三）被告另以伊係以相當之市價換得前揭二支中古行動電話，並非以低價買入高價
      賣出，自無贓物之認識云云為辯。惟以：觀之當今科技日新月異，國內電信事
      業蓬勃發展，行動電話在近年來，可謂日益普及，而電信事業者面對此一競爭
      激烈行動電話市場，為求掌握商機，莫不時時刻刻推陳出新，推出之新機種往
      往於數月間即為其他更新機種取代，汰換率甚高，故行動電話價格往往會受上
      市時間長短影響，甚且同一新型機種於同時期在不同通訊行間已有數千元落差
      之競價，而行動電話之中古行情，其價格差距情形更會因行動電話使用情形而
      迥異，而無一定數行情可資依循，而本件被告係以店內之中古行動電話與前揭
      二支中古行動電話互換，其互換之價格因市場上即便同一手機之二手價格，從
      數百元至數千元，甚至於上萬元均有，可謂係無一定行情、標準，職是，自無
      法藉被告互換價格之差距，而為有利被告之認定。
（四）被告又辯稱：刑法第三百四十九條之收受贓物罪，須以行為人明知為贓物而予
      收受始得成罪，被告對於前開二支中古行動電話並無明知而予收受之情，自應
      為無罪之判決云云。然按收受贓物罪為贓物罪之概括規定，凡與贓物罪有關，
      不合於搬運、寄藏、故買、牙保贓物，而其物因他人財產犯罪已成立贓物之後
      ，有所收受而取得持有者均屬之（參看趙琛著刑法分則實用下冊九五八頁潘恩
      培著刑法實用第七○二頁），旨在處罰追贓之困難，並不以無償移轉所有權為
      必要，最高法院八十二年度台非字第一八八號判決可資參照，又刑法第三百四
      十九條第一項之收受贓物罪，行為人主觀上必須有收受故意，而此收受故意不
      以直接故意為限，即使未必故意，亦足以構成本罪，被告辯稱：刑法第三百四
      十九條第一項之主觀要件以「明知」之直接故意為限，顯有誤會，自不可採。
      復以：本件雖無積極證據足認被告對於所收受之二支行動電話為贓物一情已達
      明知為他人財產犯罪後所得之物之主觀認知程度，然被告既對該二支行動電話
      係屬贓物有所預見，而仍以互換之方式予以收受，且任令該二支行動電話藉由
      其所經營之通訊行流通於市面，是認被告對於該二支行動電話係屬贓物一情，
      主觀上應有未必故意，無庸置疑。
（五）歸結上情，被告主觀上對上開二支行動電話係屬贓物有所預見，並予以收受，
      本件事證明確，被告收受贓物之犯行，堪以認定。
二、核被告所為係犯刑法第三百四十九條第一項之收受贓物罪。被告先後二次犯行，
    時間緊接，方法相同，所犯構要件相同之罪名，顯係基於概括犯意為之，應依連
    續犯規定論以一罪，並依法加重其刑。爰審酌被告對於行動電話相關業務甚為熟
    稔，並已由同業間得知有收到贓物之情事，卻未能防免贓物之流通，且被告所經
    營者係行動電話通訊行，一般消費大眾自會對之產生信賴，被告任令來源不明行
    動電話暢行無阻，所生可能危害自然較私人間之買賣、互換更甚，惟幸而被告實
    際經營之時間不長，且被告於本件案發後均有登載客戶及行動電話之基本資料，
    重視銷贓管道之斷絕等一切情狀，應認原審依依刑法五十六條、第三百四十九條
    第一項、第四十一條第一項前段，罰金罰鍰提高標準條例第一條前段、第二條，
    量處如主文所示之刑，並諭知易科罰金之折算標準，核無不合，被告上訴意旨以
    其對於交換所得之二支行動電話並無贓物之直接故意，且經營時間不長，復因未
    留客戶資料，又係以相當價格與客戶交換，自無收受贓物之認識，指摘原審判決
    不當，均不可採，已論述如前，被告上訴為無理由，應予駁回。又查，被告已承
    事後切實登載相關資料，並要求客戶填具讓渡書，且被告已賠償另一支行動電話
    予因不知情而購買之證人乙○○，此據證人乙○○證結證在卷（見本院卷【二】
    二五頁），另被告未曾受有期徒刑以上刑之宣告，有臺灣高等法院被告全國前案
    紀錄表一紙附於本院卷內可憑（見本院【一】第九頁），經此教訓當知警惕，應
    無再犯之虞，爰併為緩刑二年之諭知，以勵自新。
據上論斷，應依刑事訴訟法第四百五十五條之一第一項、第三項、第三百六十八條，
刑法第七十四條第一款，判決如主文。
本案經檢察官戊○○到庭執行職務。
中      華      民      國      九十二  年      十     月      三十一  日
                                臺灣臺中地方法院刑事第十二庭
                                    審判長法  官  吳  進  發
                                          法  官  黃  家  慧
                                          法  官  劉  兆  菊
右為正本，證明與原本無異。
不得上訴。
                                          書記官
中      華      民      國      九十二  年      十     月      三十一  日
附錄論罪科刑法條
中華民國刑法第三百四十九條
收受贓物者，處三年以下有期徒刑、拘役或五百元以下罰金。


司法院資訊處製作；財團法人民間司法改革基金會備份。
